【裁判字號】    89,上易,133
【裁判日期】    890418
【裁判案由】    詐欺
【裁判全文】
臺灣高等法院臺中分院刑事判決          民國八十九年度上易字第一三三號
    上  訴  人
    即  被  告  丙○○
右上訴人因詐欺案件，不服臺灣臺中地方法院中華民國八十八年九月二十八日第一審
判決（民國八十八年度自字第八二四號，移送併辦案號：臺灣臺中地方法院檢察署民
國八十八年度偵字第一四三一四號），提起上訴，本院判決如左：
    主      文
上訴駁回。
    事實及理由
一、本案經本院審理結果，認第一審判決認事用法及量刑均無不當，應予維持，並引
    用第一審判決書記載之事實、證據及理由（如附件）。
二、上訴人即被告丙○○在本院辯稱其向自訴人收受之八百萬元是借款而非履約保證
    金云云。惟查被告與自訴人於八十七年四月十三日訂立之工程合約書第七條約定
    自訴人應於簽約後提供八百萬元之工程履約保證金與被告，被告應於自訴人交付
    保證金後簽發三百萬元及五百萬元之支票各一張交與自訴人，自訴人乃依約簽發
    台新商銀臺中分行八百萬元之支票與被告並已兌現，此有合約書、支票影本在卷
    可稽，被告於原審亦不否認收取前開保證金僅辯稱該款項已投資到其他工地，有
    誠意還錢等語，足見其上述辯解係卸責之詞，不足採信，其上訴為無理由，應予
    駁回。
三、據上論斷，應依刑事訴訟法第三百七十三條、第三百六十八條，判決如主文。
中      華      民      國    八十九     年       四      月    十八    日
                                  臺灣高等法院臺中分院刑事第六庭
                                        審判長法  官  李  文  雄
                                              法  官  陳  嘉  雄
                                              法  官  龔  永  昆
右正本證明與原本無異。
不得上訴。
                                              書記官  陳  麗  玉
中      華      民      國    八十九     年       四      月   十九     日
                                                                        Ｃ
臺灣臺中地方法院刑事判決                          八十八年度自字第八二四號
    自  訴  人  麗明營造股份有限公司
                        設台中市○○路○段二０一號二十一樓
  代  表  人  甲○○  住同右
                        送達代收人：乙○○  住同右    ?
    代  理  人  朱元宏律師
                張仕賢律師
    被      告  丙○○  男  四十六歲（民國○○○年○月○○日生）
                        住台中市○區○○街五十三巷十二號五樓
                        身分證統一編號：Ｆ一一一五四八四號
右列被告因詐欺案件，經自訴人提起自訴及台灣台中地方法院檢察署移送併案審理（
八十八年度偵字第一四三一四號），本院判決如左：
    主  文
丙○○意圖為自己及第三人不法之所有，以詐術使人將本人之物交付，處有期徒刑壹
年拾月。
    事  實
一、丙○○為毓曜建設股份有限公司（下稱毓曜公司）負責人，明知雲林縣虎尾鎮○
    ○段第五二九、五三○、五三一、五三三地號土地雖已獲雲林縣政府核發建照，
    惟如欲申報開工，尚須提供建照正本、土地使用權同意書等文件始能開工，竟意
    圖為自己及毓曜公司不法之所有，向麗明營造股份有限公司（下稱麗明公司）負
    責人甲○○佯稱：伊保證於簽約後可取得土地所有權人之同意，供麗明公司建築
    房屋云云，致使甲○○陷於錯誤，而於民國八十七年四月十三日與毓曜公司訂立
    工程契約，並交付面額新台幣八百萬元支票一紙（付款人：臺新銀行台中分行、
    帳號：一三八九－八、發票日：八十七年四月十五日、支票號碼：ＴＣ0000
    000）作為工程履約保證金。詎丙○○兌領上開票款後，竟拒絕提供建照正本
    及土地使用權同意書等文件，供麗明公司申報開工之用，嗣經麗明公司多次催促
    ，仍置之不理，且拒絕返還工程履約保證金八百萬元，麗明公司始知受騙。
二、案經麗明公司提起自訴及台灣台中地方法院檢察署移送併案審理。
    理  由
一、訊之被告丙○○固承認於前揭時地與自訴人簽訂工程契約並收受八百萬元支票一
    紙之事實，惟矢口否認有何詐欺之犯行，辯稱：伊原預定向土地所有人購買上開
    土地，後來土地所有人不答應，而當時伊財務困難，遂將該八百萬元投入其他工
    地，致一時無法清償云云。惟查：(一)右揭事實，業據自訴人之代表人甲○○指訴
    綦詳，且有工程合約書影本一份、支票一紙附卷足憑。(二)證人即介紹人徐傳傑、
    紀春秧於偵查中證稱：被告說要找營建商在虎尾蓋房子，正好伊二人知道甲○○
    在虎尾也有推出建築案，就約雙方在自訴人公司見面，當時被告有拿出完整的資
    料等語，足見自訴人之指訴應屬實在。(三)依合約規定，該八百萬元係工程履約保
    證金，惟被告將該八百萬元存入毓曜公司台中市第一信用合作社中正分社七一六
    七三帳號後，旋於翌日分批匯款及提領現金殆盡，此有該合作社八十八年八月十
    七日中一信總字第六一九號函附之帳卡明細表在卷可按。又被告自承上開土地於
    案發時市價約一億二千萬元，而被告於案發時財務狀況已呈週轉困難，則被告如
    何能購買上開土地。雖被告另辯稱：伊打算向親友借二千萬元當自備款，餘款則
    向銀行貸款云云，惟此顯與常理有違，不足採信，亦足徵被告顯無履行工程合約
    之能力，其自始即蓄意行騙，至為灼然。(四)被告雖提出部分憑證以證明其將該八
    百萬元用以支付其他工程款，然上開憑證之交易日期均在案發之前，自難認定該
    八百萬元係用以支付被告所提示憑證之款項。又經訊問被告關於該八百萬元之付
    款對象、方式，被告供稱：係於同一天分二筆匯款償還台北之親友各三百萬元，
    親友姓名需另查明云云，此與前開帳卡明細表顯有未合，益證被告所辯純屬臨訟
    卸責之詞。(五)尤有甚者，事後經自訴人屢次要求與地主見面，被告均藉故推託，
    且被告取得該八百萬元迄今已一年餘，其間經自訴人多次催討，然截至本案辯論
    終結時，仍未清償分文，足見被告確有不法所有之意圖甚明。事證明確，被告犯
    行堪以認定。
二、核被告所為，係犯刑法第三百三十九條第一項之詐欺取財罪。爰審酌被告迄未與
    自訴人和解，賠償自訴人損失，及其犯罪之動機、目的、手段、所生之危害、犯
    罪後之態度等一切情狀，量處如主文所示之刑。
據上論斷，應依刑事訴訟法第三百四十三條、第二百九十九條第一項前段，刑法第三
百三十九條第一項，罰金罰鍰提高標準條例第一條前段，判決如主文。
中      華      民      國      八十八      年      九      月  二十八  日
                                    臺灣臺中地方法院刑事第二庭
                                        法  官  陳  文  燦
右正本證明與原本無異。
如不服本判決，應於送達後十日內向本院提出上訴狀（須附繕本），上訴於台灣高等
法院台中分院。
                                        書記官
中      華      民      國      八十八      年      九      月  二十八  日
附錄論罪科刑法條
刑法第三百三十九條第一項：
意圖為自己或第三人不法之所有，以詐術使人將本人或第三人之物交付者，處五年以
下有期徒刑、拘役或科或併科一千元以下罰金。


司法院資訊處製作；財團法人民間司法改革基金會備份。
